臺灣苗栗地方法院刑事判決　　　　　　　 94年度訴字第424號
公　訴　人　臺灣苗栗地方法院檢察署檢察官
被　　　告　甲○○
選任辯護人　江錫麒律師
上列被告因詐欺等案件，經檢察官提起公訴（94年度偵緝字第
139號），本院依簡式審判程序，判決如下：
    主  文
甲○○行使偽造私文書，足以生損害於公眾及他人，處有期徒刑
貳年，緩刑伍年，緩刑期內付保護管束。
    事  實
一、甲○○為設於臺北市之大追蹤出版社負責人，素與本院有活
    頁式「最新綜合六法審判實務」套書之買賣及更新業務上往
    來，進而認識本院錄事邱恩琳；另因業務上原因認識丙○○
    ，期間並向丙○○謊稱自己為實習法官「程湘儀」，曾在臺
    北、士林、苗栗等地方法院受訓，與士林地方法院某庭長熟
    識。嗣於民國91年間，因丙○○之姊姊乙○○急欲投資法拍
    屋之標購，但苦無門路，丙○○遂向自稱為「實習法官程湘
    儀」之甲○○請求幫忙，甲○○竟意圖為自己不法之所有，
    向丙○○謊稱：需要新臺幣（下同）20萬元之活動費等語，
    致丙○○陷於錯誤，而於臺北市某處，持乙○○託其轉交之
    20萬元交予甲○○。繼甲○○向乙○○謊稱該法拍屋已標到
    ，惟乙○○經友人調查結果，發現該法拍屋業由他人拍定，
    即心生疑竇，並催促丙○○將前開20萬活動費取回，甲○○
    唯恐事跡敗露，始陸續償還15萬元。至此乙○○已懷疑甲○○之真正身分，甲○○為免事態擴大，復基於偽造文書之犯
    意，於93年5 月間某日，在臺北市松山火車站附近，利用不
    知情之某印刷店員工，偽造具有私文書性質之臺灣苗栗地方
    法院之薪資袋，並在薪資袋上蓋用職別：「司法官」、姓名
    ：「程湘儀」及填載各項金額，再交予丙○○轉交給乙○○
    而行使之，以取信丙○○及乙○○，足以生損害於本院對於
    薪資管理之正確性及程湘儀。因乙○○仍懷疑甲○○之身分
    ，甲○○即先向乙○○謊稱可打電話至本院查詢，再於同年
    6 月間某日，在本院內，向不知情之邱恩琳佯稱：大追蹤出
    版社內有1 名「程湘儀」小姐，常被其夫丙○○家人欺負，
    後來考上第36期司法官，並在法務部司法官訓練所受訓，現
    在本院擔任實習法官，若丙○○之姊姊乙○○家撥打電話詢
    問有無「程湘儀法官」時，請幫忙答覆確有其事云云（實則
    丙○○與程湘儀並無任何關係），以繼續遂其詐欺行為。待
    乙○○果真撥打本院電話轉接至邱恩琳分機時，甲○○即自
    稱是「程湘儀法官」，並將電話交予邱恩琳，邱恩琳未向本
    院人事室查詢本院究竟有無程湘儀法官，基於同情上述「程
    湘儀」虛假之遭遇，率爾配合回答：本院確有程湘儀法官等
    語。嗣於同年7 月22日上午11時許，甲○○再至本院人事室
    找科員彭敏貞，欲以同樣之理由請求彭敏貞幫忙，彭敏貞乃
    先撥打電話向臺灣高等法院人事室查詢有無程湘儀法官，發
    現現職法官並無「程湘儀法官」之人，適乙○○打電話向其
    查詢，並告以甲○○收取20萬元活動費之事，彭敏貞乃回答
    ：本院並無程湘儀法官，其他法院亦無程湘儀法官等語，至
    此，乙○○始知受騙。
二、案經本院向臺灣苗栗地方法院檢察署為職務告發，再由該署
    分案，經該署檢察官指揮法務部調查局苗栗縣調查站偵查起
    訴。
    理  由
一、訊據被告甲○○對於上揭詐欺及行使偽造私文書之事實均自
    白不諱，核與被害人乙○○、丙○○及證人邱恩玲、彭敏貞
    分別於本院政風室訪談、苗栗縣調查站及偵查中供述情節大
    致相符，並有戶籍查詢資料、薪資袋影本、汽車普通駕駛執
    照登記書影本、台北市監理處汽車駕駛人螢幕列印資料、汽
    車車籍查詢資料各1份、報告書3份、本院政風室93年10月15
    日093000072 號函1 份。足認被告上述自白核與事實相符，
    而堪採信。是本件事證已臻明確，被告犯行洵堪認定。
二、核被告所為，係犯刑法第216 條、第210 條之行使偽造私文
    書罪及同法第339 條第1 項之詐欺取財既遂罪。其偽造私文
    書後，復持以行使，其偽造之低度行為為行使之高度行為吸
    收，不另論罪。所犯上開2 罪間，有方法目的之牽連關係，
    應依刑法第55條規定，從重論以行使偽造私文書罪。爰審酌
    被告素行，暨其犯罪之動機、手段、對司法公信、被害人等
    所生危害及犯後尚知坦承犯行及已與被害人達成和解，返還
    詐得款項，並捐贈20萬元予臺灣更生保護會苗栗分會，以示
    悔意等一切情狀，並參酌公訴人之具體求刑等情，量處如主
    文所示之刑。查被告未曾受有期徒刑以上刑之宣告，有臺灣
    高等法院被告前案紀錄表1 份可查，因一時失慮，誤蹈刑網
    ，惟已與被害人達成和解，深表悔悟，經此教訓，應知警惕
    ，信無再犯之虞，且公訴人亦認被告適於宣告緩刑，本院因
    認對其所宣告之刑以暫不執行為適當，爰依刑法第74條第1
    款之規定併宣告緩刑5 年，以勵自新。惟為使被告有正確之
    法律觀念，且依其所犯情節認有加以追蹤觀護之必要，亦併
    依刑法第93條第1 項之規定宣告緩刑期內付保護管束。至被
    告持以詐欺之偽造臺灣苗栗地方法院薪資袋1 紙，並未扣案
    ，為免將來執行之困難，爰不併予宣告沒收，附此敘明。
據上論斷，應依刑事訴訟法第273 條之1 第1 頁，第299 條第1
項前段，刑法第339 條第1 項、第216 條、第210 條、第55條、
第74條第1 款、第93條第1 項，罰金罰鍰提高標準條例第1 條前
段，判決如主文。
本案經檢察官戴瑞麒到庭執行職務。
中　　華　　民　　國　　94　　年　　10　　月　　13　　日
                  刑事第二庭    法　官　林燦都
以上正本證明與原本無異。
如不服本判決，應於送達後10日內向本院提出上訴狀（須附繕本
），上訴於臺灣高等法院臺中分院。
                                書記官　陳建分
中　　華　　民　　國　　94　　年　　10　　月　　13　　日
附錄論罪科刑法條
刑法第210條：
偽造、變造私文書，足以生損害於公眾或他人者，處5年以下有
期徒刑。
刑法第216條：
行使第210條至第215條之文書者，依偽造、變造文書或登載不實
事項或使登載不實事項之規定處斷。
刑法第339條第1項：
意圖為自己或第三人不法之所有，以詐術使人將本人或第三人之
物交付者，處5年以下有期徒刑、拘役或科或併科1千元以下罰金
